臺灣雲林地方法院刑事判決
110年度交易字第331號
公  訴  人  臺灣雲林地方檢察署檢察官
被      告  朱暐承

                    住高雄市○○區鎮○里○○路000○0號十四樓                  
上列被告因過失傷害案件，經檢察官提起公訴（110年度偵字第5
900號），於準備程序進行中，被告就被訴事實為有罪之陳述，
本院裁定行簡式審判程序，判決如下：
    主      文
朱暐承犯過失傷害罪，處有期徒刑貳月，如易科罰金，以新臺幣
壹仟元折算壹日。
    事實及理由
壹、犯罪事實
一、朱暐承於民國109年12月30日上午7時22分許，駕駛車牌號碼
    000-0000號自用小客車沿雲林縣虎尾鎮光復路由東往西方向
    行駛，途經光復路與弘道路、新生路、光明路之交岔路口時
    ，本應注意行經行車管制號誌交岔路口，應依號誌指示行駛
    ，及行駛至交岔路口，其左轉彎時，應行至交岔路口中心處
    左轉，不得占用來車道搶先左轉，而依當時天氣晴，日間自
    然光線，柏油路面乾燥、無缺陷、無障礙物，視距良好，並
    無不能注意情事，竟疏未注意貿然闖紅燈直行通過上開交岔
    路口，且跨越分向限制線提前左轉，適有李文景騎乘電動自
    行車沿同向後方前行至上開交岔路口，亦疏未注意行經行車
    管制號誌交岔路口，應依號誌指示行駛、駕駛人應注意車前
    狀況及兩車並行之間隔，隨時採取必要之安全措施及行駛至
    交岔路口，其左轉彎時，應行至交岔路口中心處左轉，不得
    占用來車道搶先左轉，即貿然左轉，雙方閃避不及，李文景
    騎乘之電動自行車因而追撞朱暐承駕駛自用小客車後車尾，
    李文景人車倒地，因此受有胸部挫傷、胸壁挫傷、胸部創傷
    等傷害。朱暐承於肇事後未被發覺前，主動留待現場於警方
    前來處理時表明為肇事者而自首接受裁判。嗣李文景於110
    年2月10日凌晨1時30分許，另因右上肺葉大細胞神經內分泌
    細胞癌併壞死併發支氣管肺泡肺炎，造成呼吸性休克死亡。
二、案經李文景之女李淑靜訴由雲林縣警察局虎尾分局報告臺灣
    雲林地方檢察署檢察官偵查起訴。
貳、程序部分
　　被告朱暐承所犯之罪，係死刑、無期徒刑、最輕本刑為3年
    以上有期徒刑以外之罪，亦非高等法院管轄第一審案件，被
    告於準備程序就前揭被訴事實為有罪之陳述，經依法告知簡
    式審判程序之旨，並聽取當事人之意見後，本院認無不得或
    不宜依簡式審判程序進行之情形，爰依刑事訴訟法第273條
    之1第1項規定，裁定本案行簡式審判程序，是本案之證據調
    查，依同法第273條之2規定，不受同法第159條第1項、第16
    1條之2、第161條之3、第163條之1及第164條至第170條規定
    之限制。
參、認定犯罪事實所憑之證據及理由
一、上揭犯罪事實，業據被告於本院準備及審理程序時均坦承不
    諱（本院卷第55頁、第106頁、第109頁、第113頁），核與
    證人即被害人李文景於警詢時之證述、證人即告訴人李淑靜
    於警詢及偵訊時之證述大致相符（相125卷第29至31頁、第7
    3頁、第115至116頁、第139至141頁；相68卷第209至210頁
    、第249至253頁），並有天主教若瑟醫療財團法人若瑟醫院
    （下稱若瑟醫院）110年2月10日醫字第1100210-056號、第0
    000000-000號診斷證明書、110年2月11日醫字第1100211-00
    6號診斷證明書（相125卷第33頁、第35頁、第37頁）、天主
    教中華道明修女會醫療財團法人天主教福安醫院110年2月10
    日死亡證明書、診斷證明書（相125卷第39頁、第41頁）、
    雲林縣警察局勤務指揮中心受理110報案紀錄單（相125卷第
    65頁）、道路交通事故現場圖（相125卷第67頁）、道路交
    通事故調查報告表㈠、㈡（相125卷第69至71頁）、證號查詢
    汽車駕駛人資料、車號查詢汽車車籍資料（相125卷第111頁
    ）、勘（相）驗筆錄（相125卷第113頁）、解剖勘驗筆錄（
    相125卷第137頁）、臺灣臺北地方檢察署檢驗報告書（相12
    5卷第147至156頁）、雲林縣警察局虎尾分局110年2月27日
    第0000000000號函暨檢附若瑟醫院就醫紀錄（相68卷第17頁
    、第67至185頁）、法務部法醫研究所110年4月7日法醫理字
    第11000019930號函暨檢附解剖報告書暨鑑定報告書（相68
    卷第193至205頁）、臺灣雲林地方檢察署相驗屍體證明書（
    相68卷第211頁）、雲林縣警察局虎尾分局110年11月4日雲
    警虎交字第1100016719號函暨檢附現場監視器及行車紀錄器
    MP4檔案資料（本院卷第39頁）各1份、雲林縣警察局舉發違
    反道路交通管理事件通知單2紙（相125卷第83頁）、現場及
    車損照片19張（相125卷第85至103頁）、監視器及行車紀錄
    器錄影畫面截圖6張（相125卷第103至109頁）、雲林縣警察
    局虎尾分局110年2月27日第0000000000號函暨檢附相驗暨解
    剖照片46張（相68卷第17頁、第21至65頁）在卷可稽，堪認
    被告之自白與事實相符，應可採信。
二、行車管制號誌各燈號顯示之意義如左：五、圓形紅燈㈠車輛
    面對圓形紅燈表示禁止通行，不得超越停止線或進入路口；
    汽車行駛時，駕駛人應注意車前狀況及兩車並行之間隔，並
    隨時採取必要之安全措施，不得在道路上蛇行，或以其他危
    險方式駕車；汽車行駛至交岔路口，其行進、轉彎，應依下
    列規定：一、應遵守燈光號誌或交通指揮人員之指揮，遇有
    交通指揮人員指揮與燈光號誌並用時，以交通指揮人員之指
    揮為準。五、左轉彎時，應距交岔路口三十公尺前顯示方向
    燈或手勢，換入內側車道或左轉車道，行至交岔路口中心處
    左轉，並不得占用來車道搶先左轉，道路交通標誌標線號誌
    設置規則第206條第1項第5款第1目、道路交通安全規則第94
    條第3項、第102條第1項第1款、第5款別定有明文。被告領
    有普通小客車駕駛執照，有上開證號查詢汽車駕駛人資料（
    相125卷第111頁）在卷可憑，其駕駛自用小客車上路，對於
    上述道路交通規範之注意義務，不得諉為不知。而案發當時
    天候晴、日間自然光線、柏油路面乾燥、無缺陷、無障礙物
    且視距良好，並無不能注意之情事，有前揭道路交通事故調
    查報告表㈠及現場照片附卷可稽，足認被告於肇事時客觀上
    並無不能注意之情事。被告駕駛自用小客車至上開交岔路口
    ，未注意行經行車管制號誌交岔路口，應依號誌指示行駛，
    及行駛至交岔路口，其左轉彎時，應行至交岔路口中心處左
    轉，不得占用來車道搶先左轉，即貿然闖紅燈進入上開交岔
    路口，且跨越分向限制線提前左轉，與騎乘電動自行車自同
    向後方前行至上開交岔路口之被害人發生碰撞，被告就本案
    車禍之發生自有過失。而本案車禍事故經臺灣雲林地方檢察
    署檢察官送交通部公路總局嘉義區監理所嘉雲區車輛行車事
    故鑑定會鑑定後，亦認：「一、李文景騎乘電動自行車，行
    經行車管制號誌交岔路口，未依號誌指示（闖紅燈）行駛，
    且跨越分向限制線提前左轉，未注意車前狀況，由後追撞遇
    狀況減速煞停之自用小客車，為肇事主因。二、朱暐承駕駛
    自用小客車，行經行車管制號誌交岔路口，未依號誌指示（
    闖紅燈）行駛，且跨越分向限制線提前左轉，為肇事次因。
    」有交通部公路總局嘉義區監理所110年7月19日嘉監鑑字第
    1100078986號函及所附鑑定意見書（相68卷第237至240頁）
    在卷可憑，是認被害人因被告之過失行為而受有上開傷害，
    二者間顯具有相當因果關係，甚為明確，被告應負過失傷害
    之責任。至被害人於本案事故亦有過失責任，然此僅屬量刑
    時應予考量之事由，不能因而解免被告之過失責任。被告之
    過失行為與被害人因本案車禍所受傷害間，顯有相當因果關
    係，洵堪認定。
三、至公訴意旨雖認被害人因本案車禍事故受有「疑似左側第四
    及第五肋骨骨折、呼吸困難、腰椎第五節椎弓斷裂第一度脊
    椎滑脫、右側第7肋骨折」等傷害，並提出若瑟醫院110年2
    月11日醫字第1100211-006號、110年2月10日醫字第0000000
    -000號診斷證明書（相125卷第35頁、第37頁）、臺北市立
    聯合醫院陽明院區（下稱陽明醫院）110年1月29日診字第MZ
    0000000000號診斷證明書（相125卷第43頁）各1份為據，惟
    經本院函詢若瑟醫院、法務部法醫研究所、聯合醫院上揭傷
    害與本案車禍是否有因果關係，經函覆之內容分別略為：㈠
    若瑟醫院部分「有關疑似左側第四及第五肋骨骨折傷勢，經
    放射專科醫師確認後左側肋骨骨折屬陳舊性骨折，故與109
    年12月30日車禍無因果關係；呼吸困難部分，發生原因待確
    定，無法判斷與109年12月30日發生之車禍有因果關係」、
    「李文景先生於109年12月30日急診就醫及後續就醫均無發
    現受有腰椎第五節椎弓斷裂第一度脊椎滑脫之傷害」；㈡法
    務部法醫研究所部分「根據若瑟醫院診斷證明書紀載，並無
    聯合醫院提及之腰椎第五節椎弓斷裂第一度脊椎滑脫之敘述
    ，是否原已存在無法得知，而對老舊疤痕的推斷時間誤差性
    太大，所以對此案例無法評估和判定與車禍的關聯性，但對
    肺炎死亡原因與所問並無因果關係存在」；㈢聯合醫院部分
    「會診骨科醫師後，由X光可見腰椎第五節椎弓斷裂第一度
    脊椎滑脫、右側第7肋骨折，然車禍發生時間為12月底，案
    發至被害人前往本院住院已有3個星期，因果關係不明，須
    以車禍當時醫院之檢查與診斷，釐清與車禍之因果關係」，
    分別有若瑟醫院110年11月10日若瑟事字第1100004022號函
    、110年12月14日若瑟事字第1100004155號函（本院卷第41
    至43頁、第73頁）、法務部法醫研究所110年12月10日法醫
    理字第11000255360號函（本院卷第75頁）、聯合醫院110年
    10月6日北市醫陽字第1103062675號函暨檢附病情說明單（
    本院卷第25至27頁）各1份附卷可佐，依上開函覆內容難以
    認定被害人所受「疑似左側第四及第五肋骨骨折、呼吸困難
    、腰椎第五節椎弓斷裂第一度脊椎滑脫、右側第7肋骨折」
    等傷害係因本案車禍事故所造成，公訴意旨就此部分之認定
    容有違誤，復經檢察官當庭更正被害人所受之傷害為「胸部
    挫傷、胸壁挫傷、胸部創傷」（本院卷第60頁、第105至106
    頁），附此敘明。　　
四、而被害人於109年12月30日發生本案車禍事故並受有上述傷
    害之結果，已如前述，嗣於110年2月10日死亡，亦有上開法
    務部法醫研究所110年4月7日法醫理字第11000019930號函暨
    檢附解剖報告書暨鑑定報告書（相68卷第193至205頁）、臺
    灣雲林地方檢察署相驗屍體證明書（相68卷第211頁）各1份
    存卷可參。惟被害人之死亡結果距離車禍事故發生時間已過
    1個多月，復參酌上開被害人之若瑟醫院110年2月10日醫字
    第1100210-056號、第0000000-000號診斷證明書、110年2月
    11日醫字第1100211-006號診斷證明書、就醫紀錄（相125卷
    第33頁、第35頁、第37頁；相68卷第67至185頁），可認被
    害人於案發當日送急診治療後，已於同日上午出院，醫師囑
    言建議門診追蹤治療，應可知經過上開治療後，被害人之身
    體狀況將逐漸好轉，被害人並於該日離院後之上午8時46分
    許接受警察詢問製作警詢筆錄，有雲林縣警察局交通警察隊
    虎尾小隊道路交通事故談話紀錄表1份在卷可佐（相125卷第
    73頁），綜合上情可認，被害人於發生本案車禍事故後，生
    命徵象屬相對、持續穩定，應認未達刑法第10條第4項重傷
    害之程度。又經法醫解剖後認「死者李文景係生前右上肺葉
    大細胞神經內分泌細胞癌併壞死併發支氣管肺泡肺炎死亡，
    死亡機轉為呼吸性休克，由所呈現資料及解剖無致命外傷研
    判與車禍應無因果關係，死亡方式為『自然死』」等情，有上
    開法務部法醫研究所110年4月7日法醫理字第11000019930號
    函暨檢附解剖報告書暨鑑定報告書（相68卷第193至205頁）
    1份存卷可稽。是以，卷內並無積極證據足認被害人之死亡
    係因本案交通事故所引起，附此敘明。　
五、綜上所述，本案事證明確，被告犯行堪以認定，應予依法論
    科。　　
肆、論罪科刑
一、核被告所為，係犯刑法第284條前段之過失傷害罪。
二、被告於肇事後，在事故現場向到場處理之員警表示為肇事人
    ，自首而接受裁判，此有雲林縣警察局虎尾分局交通分隊道
    路交通事故肇事人自首情形紀錄表1份（相125卷第79頁）附
    卷足憑，合於自首之要件，本院審酌其有面對司法及處理交
    通事故之決心，爰依刑法第62條前段之規定減輕其刑。
三、爰審酌被告疏未注意遵守交通規則，與被害人發生車禍，致
    被害人受有上開傷害，所為不該；惟念及被告坦承犯行，尚
    具悔意，且被告無刑事前科紀錄，有臺灣高等法院被告前案
    紀錄表1份附卷可參（本院卷第5頁），堪認其素行尚佳，並
    考量被告雖嘗試調解，但因調解條件與告訴人有所落差而無
    法調解（本院卷第106至107頁），故告訴人及被害人家屬所
    受之損害均尚未獲得填補等情節；暨被告自陳大學畢業之智
    識程度，從事醫藥產業相關工作，月薪新臺幣4萬多元，離
    婚，無子女，現1人獨居，家中尚有母親、弟弟之家庭生活
    經濟狀況（本院卷第114頁），兼衡被告之過失程度、被害
    人所受傷勢情況暨檢察官、告訴人對量刑之意見等一切情狀
    ，量處如主文所示之刑，並諭知易科罰金之折算標準。
伍、應適用之法律
一、刑事訴訟法第273條之1第1項、第299條第1項前段。
二、刑法第284條前段、第62條前段、第41條第1項前段。
三、刑法施行法第1條之1第1項。
本案經檢察官許景睿提起公訴，檢察官蕭仕庸到庭執行職務。
中　　華　　民　　國　　111 　年　　3 　　月　　4　 　日
                  刑事第六庭        法  官  簡伶潔
以上正本證明與原本無異。                         
如不服本判決應於收受送達後20日內向本院提出上訴書狀，並應
敘述具體理由；其未敘述上訴理由者，應於上訴期間屆滿後20日
內向本院補提理由書（均須按他造當事人之人數附繕本）「切勿
逕送上級法院」。告訴人或被害人如對於本判決不服者，應具備
理由請求檢察官上訴，其上訴期間之計算係以檢察官收受判決正
本之日期為準。
                                    書記官  高士童
中　　華　　民　　國　　111 　年　　3 　　月　　7 　　日

附錄本案論罪科刑法條全文：
中華民國刑法第284條
因過失傷害人者，處1年以下有期徒刑、拘役或10萬元以下罰金
；致重傷者，處3年以下有期徒刑、拘役或30萬元以下罰金。